臺灣花蓮地方法院民事裁定
110年度消債更字第54號
聲  請  人  
即  債務人  鍾金龍  

代  理  人  王泰翔律師（法扶律師）
上列聲請人依消費者債務清理條例聲請更生事件，本院裁定如下
：
    主  文
聲請駁回。
聲請費用由聲請人負擔。
    理  由
一、按債務人不能清償債務或有不能清償之虞者，得依本條例所
    定更生或清算程序，清理其債務；債務人無擔保或無優先權
    之本金及利息債務總額未逾新臺幣（下同）1,200 萬元者，
    於法院裁定開始清算程序或宣告破產前，得向法院聲請更生
    ；債務人對於金融機構負債務者，在聲請更生或清算前，應
    向最大債權金融機構請求協商債務清償方案，或向其住、居
    所地之法院或鄉、鎮、市、區調解委員會聲請債務清理之調
    解，消費者債務清理條例（下稱消債條例）第3 條、第42條
    第1 項、第151 條第1 項定有明文。所謂「不能清償」，指
    債務人因欠缺清償能力，對已屆期之債務，全盤繼續處於不
    能清償之客觀經濟狀態者而言。又所謂「不能清償之虞」，
    係指依債務人之清償能力，就現在或即將到期之債務，有不
    能清償之蓋然性或可能性而言。易言之，債務人之狀態如置
    之不理，客觀上得預見將成為不能清償之情形而言，此將來
    發生不能清償之事實，不必達到高度之確信。至於債務人之
    清償能力，則包括財產、信用及勞力（技術），並不以財產
    為限，必須三者總合加以判斷仍不足以清償債務，始謂欠缺
    清償能力而成為不能清償。
二、聲請人聲請及本院訊問時之意旨略以：聲請人現任職於東隆
    汽車材料行，民國108年5月至110年5月之薪資總計約980,00
    0元，名下無財產或不動產。現積欠之債務總金額為422,799
    元，每月必要生活支出包含扶養聲請人之父、母、兩名子女
    共計約需支出37,500元。聲請人於97年與前妻離婚，子女權
    利義務之行使及負擔均由聲請人單獨支出，兒子目前雖已成
    年，但就讀大學一年級，仍須由聲請人扶養，伙食費約每月
    10,000元；女兒尚未成年，也就讀大學一年級，亦須由聲請
    人扶養，伙食費亦約每月10,000元。曾向最大債權人聲請前
    置協商，惟因認無法履行債權人所開出的條件，故而協商不
    成立；嗣又向鈞院聲請調解（本院110年度司消債調字第70
    號），惟調解不成立，爰聲請更生等語。
三、本院之判斷：
　㈠聲請人前因無力清償債務而向本院聲請調解而不成立一節，
    有本院110年度司消債調字第70號調解不成立證明書在卷可
    參（見本院卷第39-40頁），並經本院職權調閱該案卷宗核
    閱無訛，是此部份之事實，堪可採認。
  ㈡聲請人陳報之債務總額為422,799元，有財團法人金融聯合徵
    信中心當事人綜合信用報告存卷可憑（見本院卷第25-27頁
    ），是本院即以422,799元作為聲請人之債務總額。
  ㈢聲請人名下無財產或不動產乙節，有108、109年度綜合所得
    稅各類所得資料清單、全國財產稅總歸戶財產查詢清單存卷
    可參（見本院卷第29-33頁），而聲請人每月收入約為39,02
    0元部分，則有聲請人中國信託商業銀行花蓮分行存摺影本
    為證（見本院卷第49-51頁），是此部份之事實亦堪採認，
    而本院即以39,020元作為計算聲請人償債能力之基礎。
　㈣關於聲請人之必要支出，其認每月總支出約37,500元，其中
    租金為7,500元、扶養聲請人父、母、子、女各5,000元，交
    通費用1,000元，膳食費用每月9,000元，因而收支幾乎打平
    ，若再被扣薪則無法營生。然經本院確認聲請人之子、女分
    別為89年及91年生，均已在就讀大學，且子已成年，實難謂
    尚有扶養必要；況若子女均已在就讀大學，亦非不能自行以
    半工半讀或兼職之方式賺取生活費用，並減輕家中經濟負擔
    。另聲請人於本院調查時亦自承現在住在公司，而公司沒有
    收房租，只是不知道可以住多久等語，是聲請人現在不需支
    出租金之事實，亦堪認定。是本院兼衡上開情形、聲請人之
    收入及聲請人之債務本金總額為422,799元，認若聲請人撙
    節生活，節省開支且不任意浪費，不至於不能在二、三年之
    短期內還清債務，是聲請人上開主張，礙難採認。
四、綜上所述，本院依聲請人之財產、信用及勞力（技術）綜合
    判斷，認聲請人應無不能清償債務或有不能清償之虞之情形
    ，是本件更生之聲請，核與消債條例第3 條之要件有所不符
    。揆諸前開規定，債務人本件更生聲請為無理由，自應駁回
    其更生之聲請。
五、依消債條例第8 條前段、第15條，民事訴訟法第78條規定，
    裁定如主文。　　
中　　華　　民　　國　　110 　年　　12　　月　　10　　日
                  消債法庭    法　官　蔡培元
上為正本係照原本作成。
如不服本裁定，應於裁定送達後10日內，以書狀向本院提出抗告
，並繳納抗告費新臺幣1千元。
中　　華　　民　　國　　110 　年　　12　　月　　16　　日
  　                          書記官　謝佩真